【裁判字號】    98,抗,127
【裁判日期】    980717
【裁判案由】    假扣押
【裁判全文】
臺灣高等法院臺南分院民事裁定  98年度抗字第127號
抗  告  人  甲○○
相  對  人  乙○○
上列當事人因假扣押事件，對於中華民國98年4月8日臺灣雲林地
方法院裁定（98年度裁全字第321號）提起抗告，本院裁定如下
：
    主  文
原裁定廢棄。
    理  由
一、抗告意旨略以：
  (一)基於假扣押之目的係恐債權人之債權於判決後落空，而暫時
    禁止債務人處分變更其財產，使債權人日後得以實現其債權
    之保全程序。易言之，債務人日後受不利之判決，而債權人
    亦能夠實現其權利，則假扣押即不得為之。
  (二)假扣押之執行，非有日後不能執行或甚難執行之虞者，不得
    為之，民事訴訟法第523條第1項定有明文。今查抗告人所駕
    駛之車號5M-0680號自小客車投保之汽機車強制責任保險（
    以下簡稱強制責任險）及第三人任意保險（以下簡稱第三人
    責任險），其強制責任險之保險內容為死亡及殘廢給付每一
    人新台幣（下同）150萬元，醫療費用保額20萬元，另第三
    人責任險之保額為每一事故之每一人傷害保額為150萬元。
    依第三人責任險條款第6條第1項規定損害賠償請求權人於判
    決確定後得於保額範圍內直接向保險人請求損害賠償。蓋相
    對人若日後受法院之勝訴判決後，其權利並無無法實現之虞
    ，故即無假扣押之必要性及正當性。為此，爰提起本件抗告
    ，請求廢棄原裁定云云。
二、按債權人就金錢請求或得易為金錢請求之請求，欲保全強制
    執行者，得聲請假扣押。請求及假扣押之原因應釋明之，前
    項釋明如有不足，而債權人陳明願供擔保或法院認為適當，
    法院得定相當之擔保，命供擔保後為假扣押。民事訴訟法第
    522條第1項、第526條第1項、第2項分別定有明文。是債權人
    聲請假扣押，應就其請求及假扣押之原因加以釋明；該項釋
    明如有不足，而債權人陳明願供擔保或法院認為適當者，法
    院得定相當之擔保，命供擔保後為假扣押（最高法院94年度
    台抗字第665號裁定意旨參照）。若債權人未釋明假扣押之
    原因，諸如債務人浪費財產、增加負擔、或就其財產為不利
    益之處分，將達於無資力之狀態、或移住遠地、逃匿無蹤或
    隱匿財產等情形，即不符假扣押之要件（最高法院96年度台
    抗字第642號裁判意旨參照）。
三、經查：
    本件相對人聲請假扣押，固據提出財團法人彰化基督教醫院
    診斷書、財團法人佛教慈濟綜合醫院大林分院醫療診斷證明
    書、全民健康保險重大傷病證明申請書、財團法人彰化基督
    教醫院出院摘要、佛教慈濟綜合醫院大林分院胸腔外科病歷
    資料、特別護士申請單、醫療費用收據、統一發票、各類所
    得扣繳暨免扣繳憑單及雲林縣警察局斗六分局道路交通事故
    當事人登記聯單影本等件，附於原法院卷足稽。然查相對人
    所提上揭各該文件，充其量僅為請求原因即兩造間有損害賠
    償法律關係之釋明，尚非假扣押原因之釋明，相對人雖主張
    風聞抗告人已有將其所有財產商洽出售事宜，如相對人不對
    抗告人所有財產施予假扣押，則恐有日後不能強制執行或甚
    難執行之虞，惟仍未就抗告人存有上開情事提出相關釋明之
    事證，難認該當於聲請假扣押之法定要件，其假扣押之聲請
    應不予准許。因之，原法院裁定准予相對人之假扣押聲請即
    有未洽，抗告人抗告意旨指摘原裁定不當，求為廢棄，為有
    理由，爰將原裁定廢棄，由本院更為裁定如主文所示。
四、據上論結，本件抗告為有理由，依民事訴訟法第492條，裁
    定如主文。
中    華    民    國    98    年    7     月    17    日
                  民事第四庭    審判長法  官  王惠一
                                      法  官  王浦傑
                                      法  官  蘇重信
上為正本係照原本作成。
不得再抗告。
中    華    民    國    98    年    7     月    17    日
                                      書記官  陳嘉琍


司法院資訊處製作；財團法人民間司法改革基金會備份。
